【裁判字號】    91,訴,811
【裁判日期】    920923
【裁判案由】    促進產業升級條例
【裁判全文】
臺中高等行政法院判決                            九十一年度訴字第八一一號
                              .
  原      告  聚隆纖維股份有限公司
  代  表  人  甲○○
  訴訟代理人  己○○
              丁○○
              蕭慶賢律師
  被      告  財政部台灣省中區國稅局
  代  表  人  乙○○
  訴訟代理人  戊○○
              丙○○
右當事人間因促進產業升級條例事件，原告不服財政部中華民國九十一年九月十七日
台財訴字第○九一○○三六九九九號訴願決定，提起行政訴訟，本院判決如左︰
    主  文
原告之訴駁回。
訴訟費用由原告負擔。
    事  實
一、事實概要：
    原告於民國（下同）八十四、八十五年間以整廠整批方式向國外廠商購買紡絲機
    等相關設備，金額計新台幣（下同）一三三、四一二、八七二元，及安裝費用計
    二八、一四三、五六四元，合計一六一、五五六、四三六元，又於八十六、八十
    七年間以整廠整批方式向國內外廠商購買紡絲機等相關設備，金額計國外六二、
    三五八、九九八元、尼龍粒輸送系統等設備，金額計國內一六、○三五、二○八
    元（含安裝費用），國外一六二、二四六、九六六元（含安裝費用），及電腦軟
    硬體，金額計國內八七一、四九八元，國外九九三、二八九元。經被告所屬員林
    稽徵所分別於八十五年十一月八日以中區國稅員林審字第八五○○一九五五○號
    函核准八十四年投資抵減稅額六、七七二、六○三元，八十五年投資抵減稅額一
    二、一九七、三九六元；於八十八年六月三日以中區國稅員林審字第八八○○一
    ○五一五號函核准八十六年投資抵減稅額二、三三一、三九六元，八十七年投資
    抵減稅額三、九○四、五○三元；及於八十九年十二月十一日以中區國稅員林審
    字第八九○○二一八五四號函更正核准八十五、八十六、八十七年度之投資抵減
    當年度應納所得稅稅額。嗣經該所發現原核定抵減起始年度及安裝費用抵減率錯
    誤，乃以九十一年四月三日中區國稅員林審字第○九一○○○五五二八號函及第
    ○九一○○○五七二二號函將前所為八十九年十二月十一日中區國稅員林審字第
    八九○○二一八五四號函及八十八年六月三日中區國稅員林審字第八八○○一○
    五一五號函均作廢，並更正抵減起始年度，另以九十一年四月二十二日中區國稅
    員林審字第○九一○○○六八○三號函將前所為八十五年十一月八日中區國稅員
    林審字第八五○○一九五五○號函作廢，並更正抵減起始年度及安裝費用抵減率
    。原告對該三函不服，提起訴願，遭決定駁回，遂提起行政訴訟。
二、兩造聲明：
    (一)原告聲明求為判決：訴願決定及原處分均撤銷。
    (二)被告聲明求為判決：駁回原告之訴。
三、兩造陳述：
    (一)原告主張：
      1.原告於八十四、八十五年間向國外廠商購買紡絲機等相關自動化設備，並依
        促進產業升級條例及民營製造業及技術服務業購置設備或技術適用投資抵減
        辦法（現稱：網際網路業製造業及技術服務業購置設備或技術適用投資抵減
        辦法）之規定，向被告申請抵減稅額，嗣原告於申報營利事業所得稅時，並
        就已獲被告所屬員林稽徵所以八十五年十一月八日中區國稅員林審字第八五
        ○○一九五五○號核准函，及八十八午六月三日中區國稅員林審字第八八○
        ○○五○七三號、第000000000號：：：等核准函，所核定各年度
        之投資抵減稅額，分別於各該年度列入抵減，迨至九十年二月十四日因原告
        向被告申請更正八十六年度至八十八年度營利事業所得稅申報投資自動化設
        備或技術核准適用投資抵減稅額明細表，及申請退還原告八十六年營利事業
        所得稅因增列抵減稅額而溢繳之稅款計二五、三二八、六六四元，經被告審
        核卻僅退還原告七、三八二、三五一元，經原告於九十一年一月十八日向被
        告提出復查，未料，被告竟分別以九十一年四月三日中區國稅員林審字第○
        九一○○○五五二八號函廢棄被告於八十九年十二月十一日所發中區國稅員
        林審字第八九○○二一八五四號對原告購置機器設備抵減年度更正函，以中
        區國稅員林審字第○九一○○○五七二二號函廢棄原告於八十八年六月三日
        所發中區國稅員林審字第000000000號函，及於九十一年四月二十
        二日以中區國稅員林審字第○九一○○○六八○三號函廢棄被告於八十五年
        十一月八日所發中區國稅員林審字第八五○○一九五五○號核准抵減年度及
        抵減率函，致原告另須補繳稅款二、八一四、八二五元。
      2.按我國行政程序法第八條規定，行政行為，應以誠實信用之方法為之，並應
        保護人民正當合理之信賴。在法治國原則下，基於法安定性之需要，要求國
        家機關之行政行為應保護人民正當合理之信賴，亦即行政處分的相對人或是
        公權力行使的相對人，其對公權力的信賴應予保護。如行政行為罔顧人民值
        得保護之信賴，而使其遭受不可預計的負擔或喪失利益時，即不得為之。本
        件原告於八十四、八十五年間向國外廠商購置自動化設備，同時依投資抵減
        辨法向被告申請抵減稅額，並陸續取得被告核發之核准函，惟被告於審查原
        告之申請案件並發給核准函後，就抵減年度與抵減率之核定卻一再地作廢與
        更正，致令原告無所適從，甚且使原告受需補稅之不利益。
      3.本件被告所為八十八年三月十八日中區國稅員林審字第八八○○○五○七三
        號函，係被告就原告購置電腦設備勘查後所發核准函，迄八十九年十二月十
        一日，被告另以中區國稅員林審字第八九○○二一八五四號函對可抵繳年度
        及抵減率作更正，然而至九十一年四月三日時，被告竟再以中區國稅員林審
        字第○九一○○○五五二八號函，將前開八十九年更正函予以作廢並另為更
        正，原告原本是以被告所核准之可抵繳年度及抵減率所計算之結果向被告申
        請辦理退還溢繳稅款事宜，豈知被告卻反覆變更所核定事項，實令原告無以
        為是，致原所信賴與期待者卻因被告之行為而懸之不定，被告所為實違行政
        法之原則與規定。又按改制前行政法院六十二年判字第二九八號判例載明：
        「依行政救濟之法理，除原處分適用法律錯誤外，申請復查之結果，不得為
        更不利於行政救濟人之決定。」，本件原係原告因不服被告對原告申請退稅
        後，多次變更審查核定而提請復查之事件，詎於復查期間，被告竟以原本核
        定抵減率有誤更正為由，而令原告需另補繳稅款，致增加原告金錢上之負擔
        ，非但與前開判例所示之意旨不符，亦與「不利益變更禁止之原則」有違。
      4.原告於八十四年起因擴大工廠產能購置自動化設備，依民營製造業及技術服
        務業購置設備或技術適用投資抵減辦法申請須知規定以「整廠」、「整批」
        之方式，向經濟部工業局申請核發投資抵減證明書，因所訂購之機器設備非
        一次交貨齊全或一次購足所需設備，故以「整廠」、「整批」方式申請係為
        原告之作業便利而為，否則每購進一項（或一批）機器設備即需向主管機關
        申報一次，實屬繁瑣。再者，以「整廠」、「整批」方式申請投資抵減，對
        原告並無其他特別之抵減優惠，故前開民營製造業及技術服務業購置設備或
        技術適用投資抵減辦法申請須知中關於「整廠」、「整批」以最後一筆設備
        之交貨日作為「交貨日」之規定，應係為作為申請投資抵減證明條件中「設
        備交貨六個月內」之起始日而設，而非係以最後一筆設備之交貨年度作為可
        抵減年度之起始年度，否則即失其立法之用意。
      5.促進產業升級條例之制定係以促進產業升級，健全經濟發展，鼓勵國內企業
        公司投資於自動化設備或技術，而法律規定之適用與解釋亦當以對人民最有
        利者為原則。本件原告自八十四年起陸續購置自動化設備，縱係以「整廠」
        、「整批」方式向工業局申請投資抵減證明，但得抵減當年度應納營利事業
        所得稅額者應指已支付購置費用之該批（或項）設備之實際交貨年度，如此
        方符合投資抵減之實益及立法之精神。被告及訴願決定機關所稱相關更正案
        件，均未變更核准設備抵減金額，並無影響原告「繼續抵減」之權益，實似
        是而非，因被告對得抵減之起始年度認定不符「促進產業升級條例」與「民
        營製造業及技術服務業購置設備或技術適用投資抵減辦法」，造成原告因得
        抵減年度（八十五年度起始與八十七年度起始）之不同，致所得抵減之稅額
        差異達一千餘萬元，亦即原告所得受之利益明顯減少很多，如此怎可以對原
        告繼續抵減之權益無影響搪塞之？故「整廠」、「整批」之認定與得抵減年
        度之認定如不能讓申辦之公司企業受有最大之利益，則政府制定該條例與辦
        法之美意及效能將蕩然無存，豈非毫無實益可言。
      6.原告因擴大工廠產能購置自動化設備，投資總金額（含機器設備與安裝費）
        約計四億餘元，由於該投資支出成本頗鉅，為此向經濟部工業局申請核發投
        資抵減證明書，以期於納稅義務上能享有法定之優惠。原告於八十四年至八
        十七年間投資購置自動化生產設備，因其細部項目與數量繁雜，且各設備之
        交貨與裝置非短期內可完成，恐因超出期限而不符申請投資抵減之要件，遂
        以「整廠」、「整批」之方式向主管單位經濟部工業局申請投資抵減證明，
        以便各年度所投資購置機器設備之支出費用均得抵減該年繳納營利事業所得
        稅。詎被告本已核定原告各年度抵減稅額，卻於原告依投資抵減辦法規定申
        請退還溢繳稅額後，連續廢止原核定函並變更前述核定稅額之年度，致原告
        本可於八十五及八十六年抵減並退還溢繳稅款之利益，因被告之處分而受損
        害，甚且亦因原告提出不服被告核定之復查申請後，被告方又發現前核定八
        十五年之抵減率有誤，而再令原告補繳二百餘萬元之稅款，實難令原告甘服
        。
      7.再按我國制訂「促進產業升級條例」之目的，如該條例第一條所示，係為促
        進產業升級，健全經濟發展而特訂，並進而依該條例制訂「民營製造業及技
        術服務業購置設備或技術適用投資抵減辦法」，簡言之，即是政府為促進國
        內產業升級，鼓勵民營製造業投資自動化設備，制訂抵減稅額之優惠辦法以
        作為誘因，故民間製造業於規定之條件內，如有實質上之投資行為，即應適
        用該辦法而有稅款抵減之優惠，而非執於所謂「整廠」、「整批」之最後交
        貨日，依此來認定是否符合該條例及辦法。如前所言，一般中、大型之投資
        計畫，其機器設備之購置與安裝，往往歷時多年才全部完成，若民間企業不
        能即時於各該投資年度受有該條例與辦法之利益，則獎勵投資之立法美意豈
        不盡失，更可能就此令民間企業對於在國內之投資事宜駐足不前。
      8.原處分即財政部台灣省中區國稅局員林稽徵所九十一年四月二十二日中區國
        稅員林審字第○九一○○○六八○三號函、九十一年四月三日中區稅員林審
        字第○九一○○○五五二八號函、同日第○九一○○○五七二二號函等主旨
        均表明「應予作廢」字樣，依被告於復查決定書理由欄第一項引用行政程序
        法第一百十七條作為依據，而依其內容，係讓被作廢之行政處分溯及既往失
        其效力，故似指撤銷而言。按違法行政處分於法定救濟期間經過後，原處分
        機關得依職權為全部或一部之撤銷；其上級機關亦得為之。但有下列各款情
        形之一者，不得撤銷：一撤銷對公益有重大危害者。二受益人無第一百一十
        九條所列信賴不值得保護之情形，而信賴授予利益之行政處分，其信賴利益
        顯然大於撤銷所欲維護之公益者，行政程序法第一百十七條定有明文。又同
        法第一百十九條規定，受益人有下列各款情形之一者，其信賴不值得保護：
        一以詐欺、脅迫或賄賂方法，使行政機關作成行政處分者。二對重要事項提
        供不正確資料或為不完全陳述，致使行政機關依該資料或陳述而作成行政處
        分者。三明知行政處分違法或因重大過失而不知者。本件被告不得依行政程
        序法第一百十七條規定為撤銷：
        (1)依上開行政程序法第一百十七條規定，違法之行政處分才可以撤銷，合法
          之行政處分則不可以撤銷，然本件被撤銷之行政處分即財政部台灣省中區
          國稅局所屬員林稽徵所所為之八十五年十一月八日中區國稅員林審字第八
          五○○一九五五○號函（共二份）、八十九年十二月十一日中區國稅員林
          審字第八九○○二一八五四號函、八十八年六月三日中區國稅員林審字第
          000000000號函等行政處分，均無違法，因為「整廠」、「整
          批」設備之抵減年度，應為設備之實際交貨年度。民營製造業及技術服
          務業購置設備或技術適用投資抵減辦法申請須知中關於「整廠」、「整批
          」以最後一批設備之交貨日作為交貨日期之規定，應係作為申請投資抵減
          證明條件中「交貨之次日起六個月內」之起始日而設，已如前述。
        (2)依上開行政程序法第一百十七條但書規定，受益人即原告無第一百十九條
          所列信賴不值得保護之情形，而信賴授予利益之行政處分，其信賴利益顯
          然大於撤銷所欲維持之公益，故不得撤銷：
          本件退萬步言，縱認前開行政處分均屬違法行政處分，但原告並無上開
            行政程序法第一百十九條所列各款信賴不值得保護之情形。
          且原告信賴上開合法授予利益之行政處分，本可依投資抵減辦法辦理八
            十五年度、八十六年度、八十七年度抵減，並退還溢繳稅款二五、三二
            八、六六四元，而被告撤銷上開合法授予利益之行政處分後，僅准原告
            從八十七年度開始抵減，但原告自八十七年度後，已無相當應納營利事
            業所得稅額可以抵減，所能享受優惠明顯減少很多，是被告及訴願決定
            機關所稱未變更核准設備抵減金額，並無影響原告「繼續抵減」之權益
            云云，實係似是而非，不符「促進產業升級條例」立法意旨。況本件可
            抵減資料，均在被告掌握之中，被告卻反覆撤銷自己之行政處分，難謂
            無疏失，其反覆撤銷自己之行政處分之結果，令人無所遵從，已喪失公
            信力，毫無公益可言，故原告信賴利益顯然大於撤銷所欲維護之公益，
            被告無視行政程序法第一百十七條但書規定，遽以撤銷原告信賴授予利
            益之行政處分，尚有未合。
      9.又按行政程序法第一百二十一條第一項規定：「第一百十七條之撤銷權，應
        自原處分機關或其上級機關知有撤銷原因時起二年內為之」。本件被告所屬
        員林稽徵所以九十一年四月二十二日中區國稅員林審字第○九一○○○六八
        ○三號函作廢八十五年十一月八日中區國稅員林審字第八五○○一九五五○
        號函（共二份）；又以九十一年四月三日中區國稅員林審字第○九一○○○
        五七二二號函作廢八十八年六月三日中區國稅員林審字第八八○○一○五一
        五號函，均逾越上開撤銷權之二年除斥期間，其作廢（撤銷）之行政處分顯
        然無效。
    (二)被告答辯：
      1.原告於八十四、八十五年間以整廠整批方式向國外廠商購買紡絲機等相關設
        備，金額計一三三、四一二、八七二元，及安裝費用計二八、一四三、五六
        四元，合計一六一、五五六、四三六元，又於八十六、八十七年間以整廠整
        批方式向國內外廠商購買紡絲機等相關設備，金額計國外六二、三五八、九
        九八元、尼龍粒輸送系統等設備，金額計國內一六、○三五、二○八元（含
        安裝費用），國外一六二、二四六、九六六元（含安裝費用），及電腦軟硬
        體，金額計國內八七一、四九八元，國外九九三、二八九元，原經被告所屬
        員林稽徵所分別於八十五年十一月八日以中區國稅員林審字第八五○○一九
        五五○號函核准八十四年度投資抵減稅額六、七七二、六○三元，八十五年
        度投資抵減稅額一二、一九七、三九六元，於八十八年六月三日以中區國稅
        員林審字第000000000號函核准八十六年度投資抵減稅額二、三三
        一、三九六元，八十七年度投資抵減稅額三、九○四、五○三元，及於八十
        九年十二月十一日以中區國稅員林審字第八九○○二一八五四號更正函核准
        八十五年度投資抵減稅額七三、一六八元，八十六年度投資抵減稅額一二、
        二五四、二三二元，八十七年度投資抵減稅額七、三七七、九六五元。嗣經
        該所發現原核定抵減起始年度及部分抵減率錯誤，乃依法分別於九十一年四
        月二十二日以中區國稅員林審字第○九一○○○六八○三號函更正抵減起始
        年度為八十五年度，安裝費用抵減率為十％，於九十一年四月三日以中區國
        稅員林審字第○九一○○○五七二二號及第○九一○○○五五二八號函更正
        抵減年度為八十七年度。
      2.原告不服，訴願時主張依據民營製造業及技術服務業購置設備或技術適用投
        資抵減辦法申請須知之規定，所謂「整廠」、「整批」之認定標準，應於第
        一批設備交貨六個月內，就該整批設備事先向告申請方得適用。原告未向被
        告申請辦理「整廠」、「整批」之核備，自上述規定之適用。被告所屬員林
        稽徵所去函更正時，逕以「整廠」、「整批」之認定，而以最後一筆設備之
        交貨年度作為可抵減年度之起始年度，以更正後抵減率計算可抵減稅額，不
        僅與「整廠」、「整批」須事先向被告請核准之規定不符，且與被告所屬員
        林稽徵所派員實地勘查無誤後核發核函所適用之起訖年度、抵減率均有不同
        ，其與依行政救濟之法理除適用法錯誤外，不得為更不利之決定顯然相互違
        悖等情。經財政部訴願決定以爭設備依經濟部工業局核發投資抵減證明書，
        均已逐案註記核章為「整廠」、「整批」設備，有經濟部工業局八十五年九
        月十六日工證（八五）四字第三一七七三號、八十七年九月十四日工證（八
        七）四字第○三九四一三號、工證（八七）四字第○三九四三○號、八十八
        年三月一日工證（八八）四字第一○○七四一○號及八十八年三月六日工證
        （八八）四字第一○○八三○六號民營製造業及技術服務業購置設備或技術
        投資抵減證明申請書附案可稽，即符合民營製造業及技術服務業購置設備或
        技術適用投資抵減辦法申請須知「整廠」、「整批」認定之規定，原告主張
        尚須向原處分機關申請方得適用，顯係誤解。又向國外採購機器設備，其安
        裝費用適用國外設備之抵減率，亦經該部七十一年六月二十二日台財稅第三
        四六九七號函釋有案，本件被告逕予更正抵減年度起始年度及抵減率，並無
        不合，且相關更正案件，均未變更核准設備抵減金額，並無影響原告繼續抵
        減之權益。另本件被告係於查核階段本於職權逕予更正，非立於行政救濟階
        段更正，原告訴稱被告違反行政救濟不得更為不利益決定之原則，亦有誤解
        。
      3.按所謂「信賴保護原則」係指人民因相信既存之法秩序，而安排其生活或處
        置其財產，則不能因嗣後法規之制定或修正，而使其遭受不能預見之損害，
        用以保護人民之既得權，並維護法律尊嚴者而言。本件乃原告八十四、八十
        五年間向國外廠商購置自動化設備，其應適用之投資抵減年度及抵減率之正
        確性爭議，被告於審理時自應審慎加以審究，以求其合法與合投資抵減之目
        的性，是以被告於覆核時發現原核定有誤，自應依職權加以更正，始符合租
        稅稽徵之公平原則，亦為稽徵機關應為之本分。再者，本案經被告更正之結
        果，其應抵減之金額並未變更，並無影響原告繼續抵減之權益，因而，原告
        並未因被告之更正核定致影響其應有之權益或不能預見之損害，自無違行政
        法之原則與信賴保護原則之可言，原告以此指摘被告之處分不合究有誤解。
        又原告於九十一年一月十八日（被告收文為九十一年一月三十一日）係就被
        告九十一年一月八日依原告申請退還溢繳稅款之結果不服所提之復查，與本
        案被告持續審查後另於九十一年四月三日再更正其抵減年度與抵減率並不相
        同，且查該復查案被告仍依復查程序予以審理，亦未就其復查項目再為不利
        益之核定，從而原告主張被告有違行政救濟之「不利益禁止變更」原則，亦
        屬誤會。
      4.被告係於知悉處分錯誤後，即撤銷重核，未逾二年之除斥期間。
    理  由
一、按「為促進產業升級需要，公司得在下列用途項下支出金額百分之五至百分之二
    十限度內，抵減當年度應納營利事業所得稅額；當年度不足抵減時，得在以後四
    年度內抵減之：一、投資於自動化設備或技術。」為行為時促進產業升級條例第
    六條第一項第一款所明定。次按「本辦法所用名詞定義如左：一、：：：十三、
    當年度：指設備或技術交貨之年度。」、「民營製造業及技術服務業購置自行使
    用之自動化設備或技術，其在同一課稅年度內購置總金額達新台幣六十萬元以上
    ，得就購置成本按左列百分比限度內，抵減其當年度應納營利事業所得稅額，當
    年度應納營利事業所得稅額不足抵減者，得在以後四年度應納營利事業所得稅額
    中抵減之。一、國內產製之自動化設備抵減百分之二十。二、國外產製之自動化
    設備抵減百分之十。三、自動化技術抵減百分之十。適用前項第一款及第二款之
    設備，以全新者為限。」為行政院八十四年六月二十六日修正發布之民營製造業
    及技術服務業購置設備或技術適用投資抵減辦法（以下簡稱投資抵減辦法）第二
    條及第三條所規定。
二、本件原告於八十四、八十五年間以整廠整批方式向國外廠商購買紡絲機等相關設
    備，金額計一三三、四一二、八七二元，及安裝費用計二八、一四三、五六四元
    ，合計一六一、五五六、四三六元，經被告所屬員林稽徵所於八十五年十一月八
    日以中區國稅員林審字第八五○○一九五五○號函核准八十四年度投資抵減稅額
    六、七七二、六○三元，八十五年度投資抵減稅額一二、一九七、三九六元。原
    告又於八十六、八十七年間以整廠整批方式向國內外廠商購買紡絲機等相關設備
    ，金額計國外六二、三五八、九九八元、尼龍粒輸送系統等設備，金額計國內一
    六、○三五、二○八元（含安裝費用），國外一六二、二四六、九六六元（含安
    裝費用），及電腦軟硬體，金額計國內八七一、四九八元，國外九九三、二八九
    元，亦經被告所屬員林稽徵所於八十八年六月三日以中區國稅員林審字第八八○
    ○一○五一五號函核准八十六年度投資抵減稅額二、三三一、三九六元，八十七
    年度投資抵減稅額三、九○四、五○三元。嗣被告於八十九年十二月十一日以中
    區國稅員林審字第八九○○二一八五四號函將核准八十五年度投資抵減稅額更正
    為七三、一六八元，八十六年度投資抵減稅額更正為一二、二五四、二三二元，
    八十七年度投資抵減稅額更正為七、三七七、九六五元。惟被告再行查核後發現
    原核定抵減起始年度及部分抵減率錯誤，乃分別於九十一年四月三日以中區國稅
    員林審字第○九一○○○五七二二號及第○九一○○○五五二八號函，將前開八
    十九年十二月十一日及八十八年六月三日核准函作廢並更正抵減起始年度為八十
    七年度，及最後一批設備交貨年度；並於九十一年四月二十二日中區國稅員林審
    字第○九一○○○六八○三號函，將八十五年十一月八日中區國稅員林審字第八
    五○○一九五○○號函作廢，並更正抵減起始年度為八十五年度，安裝費用抵減
    率為百分之十。原告對被告所為上開三作廢並更正之函件不服，循序提起本件行
    政訴訟，為如事實欄所載之主張。經查：
    (一)依行為時投資抵減辦法申請須知第五條所定申請投資抵減之處理原則為：(一)一
      般性事項1.民營製造業及技術服務業購置設備或投術，應於交貨之次日起六個
      月內或本辦法修正施行日起六個月內，向工業局申請核發證明文件。2.廠商向
      國內外訂購整廠或整批設備，其交貨日期之認定，如係同一合約書或輸入許可
      證者，以每張合約書或輸入許可證之最後一批交貨日期為準，如以多張合約書
      或輸入許可證訂購時，且分批進口（交貨）者，經認定係屬整廠或整批設備，
      仍可按最後一批交貨日期為準，惟應於本辦法所規定之交貨期間內完成交貨。
      3.所謂整廠整批之認定標準為：(1)設備及其附屬設備須互相配合方能發揮功能
      者。(2)同一生產線上有相互關聯足以影響生產作業者。(3)非屬以上(1)(2)情況者
      ，如購置設備擬採整批設備發証者，應於第一批設備交貨六個月內，就該整批
      設備事先向本局申請核備方得適用；屬(1)及(2)規定者，以最後一批符合自動化
      設備、資源回收、防治污染或工業用水再利用設備定義之設備交貨日期為整廠
      、整批設備之交貨日期。本件原告亦自承其以整廠整批方式申請投資抵減計有
      四筆，每個申請日期都是一次之整套設備，須相互配合才可以從事生產，須經
      被告視察機器可以運轉後才可抵減，因原告投資購買自動化生產設備之細部項
      目與數量繁雜，且各設備之交貨與裝置非短期內可完成，因恐超出申請期限，
      遂以整廠、整批方式提出申請。則原告以整廠整批方式提出申請，即可享有免
      於每一機器設備交貨之次日起六個月內即須提出，而於整批機器設備最後一批
      交貨之次日起六個月內一併提出申請即可之利益。另查促進產業升級條例係為
      促進產業升級、健全經濟發展而制定，而非僅鼓勵國內企業公司購買自動化設
      備或技術，故原告投資於自動化設備所購買之機器，亦須於整套機器設備已可
      相互配合進行運轉，始可達促進產業升級之目的，原告主張只要有實質上之投
      資行為，即應享有抵減稅款之優惠，及整廠整批以最後一批設備之交貨日作為
      交貨日期之規定，僅係作為申請投資抵減証明條件中「交貨之次日起六個月內
      」之起始日而設，尚無足採。本件原告係以整廠、整批方式申請投資抵減，有
      經濟部工業局八十五年九月十六日工證（八五）四字第○三一七七三號、八十
      七年九月十四日工證（八七）四字第○三九四一三號、工證（八七）四字第○
      三九四三○號、八十八年三月一日工證（八八）四字第一○○七四一○號及八
      十八年三月六日工證（八八）四字第一○○八三○六號民營製造業及技術服務
      業購置設備或技術投資抵減證明申請書附案可稽，則整廠整批設備之交貨日期
      既以最後一批設備交貨日期為準，核准抵減年度亦應以最後一批設備交貨年度
      為準，被告原以各機器設備交貨日為抵減年度之核定既有違誤，其將原核定作
      廢（按廢止係將已生效之合法行政處分予以廢棄，使失其效力之謂，惟被告係
      將被作廢之行政處分溯及既往失其效力，應係撤銷之意），並更正為以最後一
      批設備交貨日期為得抵減年度自無不合。又生產事業向國外採購機器設備，其
      安裝試車費用之抵減率為購置成本之百分之十，亦經財政部七十一年六月二十
      三日台財稅第三四六九七號函釋有案，本件被告原核准原告八十五年購置國外
      產製自動化生產設備所需之安裝費用以百分之二十之抵減既有違誤，其依法更
      正為依百分之十抵減，亦無不合。
    (二)按所謂「信賴保護原則」係指人民因相信既存之法秩序，而安排其生活或處置
      其財產，則不能因嗣後法規之制定或修正，而使其遭受不能預見之損害，用以
      保護人民之既得權，並維護法律尊嚴者而言，故人民如欲主張信賴保護，自必
      須舉證其有因信賴而為具體之信賴行為（即信賴表現）。本件乃原告八十四年
      至八十七年間向國外廠商購置自動化設備，其應適用之投資抵減年度及抵減率
      之正確性爭議，被告於發覺核定之投資抵減年度及抵減率有誤後，單純為撤銷
      原核定並更正為正確之抵減年度及抵減率，原告未能舉證其究有因信賴原核定
      而為如上所舉具體之信賴行為，自不得主張信賴保護。又違法行政處分於法定
      救濟期間經過後，原處分機關本得依職權為全部或一部之撤銷；其上級機關亦
      得為之。僅於下列各款情形之下，始不得撤銷：一撤銷對公益有重大危害者。
      二受益人無第一百十九條所列信賴不值得保護之情形，而信賴授予利益之行政
      處分，其信賴利益顯然大於撤銷所欲維護之公益者，此觀行政程序法第一百十
      七條規定自明。本件被告係撤銷原有違誤之抵減年度及抵減率，此僅涉及原告
      之權益，難認被告就此之撤銷對公益有重大危害。另被告所撤銷者僅涉及原告
      個體之抵減年度及抵減率，原告亦未為具體之信賴表現，尚難認原告之信賴利
      益顯然大於撤銷所欲維護之租稅公益，是被告將原違法之行政處分依職權為撤
      銷，自無不合，原告主張被告不得撤銷本件違法行政處分，核無足採。
    (三)被告對違法行政處分之撤銷，於行政程序法實施前，原無二年除斥期間之限制
      ，惟於行政程序法自九十年一月一日施行後始受二年除斥期間之限制，故本件
      撤銷之除斥期間，自應於九十年一月一日行政程序法施行日起算，則被告分別
      於九十一年四月三日及九十一年四月二十二日撤銷原違法之行政處分，自亦未
      逾二年之撤銷除斥期間，原告主張被告所為之撤銷已逾二年之除斥期間，亦無
      足採。
    (四)原告申請退還溢繳稅款，與被告依職權更正抵減年度及抵減率係屬二事，原告
      以其申請退還溢繳稅款事，而主張本件被告有違行政救濟之「不利益禁止變更
      」原則，同無可採。
三、綜上所述，被告所為撤銷原違法行政處分，並更正正確抵減年度及抵減率之處分
    ，經核無違誤。訴願決定予以維持，亦無不合。原告聲明求為撤銷，為無理由，
    應予駁回。
據上論結，本件原告之訴為無理由，爰依行政訴訟法第一百九十五條第一項後段、第
九十八條第三項前段，判決如主文。
中    華    民    國     九十二     年       九       月     二十三     日
                 臺 中 高 等 行 政 法 院   第 二 庭
                                審 判 長 法      官  胡  國  棟
                                         法      官  林  秋  華
                                         法      官  王  德  麟
右正本證明與原本無異。
如不服本判決，應於判決送達後二十日內向本院提出上訴書狀，其未表明上訴理由者
，應於提起上訴後二十日內向本院提出上訴理由書（須依對造人數附具繕本）；如於
本判決宣示或公告後送達前提起上訴者，應於判決送達後二十日內補提上訴理由書（
須附繕本）。未表明上訴理由者，逕以裁定駁回。
提起上訴應預繳送達用雙掛號郵票三九○元（三十四元及五元郵票各十份)。
中    華    民    國     九十二     年       九       月     二十三     日
                                         法院書記官  蔡  宗  融


司法院資訊處製作；財團法人民間司法改革基金會備份。
